臺灣板橋地方法院民事判決  八十八年度婚字第六九○號
    原      告  乙○    住台北縣○○市○○街○○○號被      告  
    甲○○  住同右右當事人間請求離婚事件，本院判決如左：
    主　　文
原告之訴駁回。
訴訟費用由原告負擔。
    事　　實
甲、原告方面：
  一、聲明：
    （一）准原告與被告離婚。
    （二）兩造所生長女丙○○、次女丁○○由原告監護。
  二、陳述：
    （一）兩造係夫妻，結婚迄今已近二十年，結婚之初相處尚
          融洽，育有長女丙○○（民國○○○年○月○○○日生）、次
          女丁○○（民國○○○年○月○○日生），惟結婚數年後兩造
          常因細故爭吵，嗣後彼此冷漠以對，適時原告正為改
          善家庭生活而努力工作，對彼此關係不以為意，全心
          寄託於工作，孰料，兩造之關係非但未改善，反漸形
          疏離；又原告努力工作期間，被告絲毫未體諒原告俱
          疲之身心，反而貪戀夫妻魚水之歡，幾番溝通未果，
          原告視回家為畏途，晚歸減少與被告接觸為逃避惡夢
          之唯一方法，但被告卻未因此而改變，民國（下同）
          八十三年間，被告證實得有性功能障礙疾病，其更將
          所有責任歸責於原告之一再拒絕，此時，被告則百般
          強求原告作出非志願性之舉動，甚且抱怨原告難以配
          合，每每耗時甚鉅，造成原告睡眠不足並致精神恍惚
          ，痛苦難以形容，原告曾多次想以結束生命為解脫，
          但思及尚有女兒需照顧，隱忍痛苦不為輕生，而被告
          竟將原告送往松山療養院進行心理醫療，兩造夫妻關
          係至此已難期待有任何意義；又被告雖有按月支付原
          告與女兒之生活費用，然此僅為交待與原告間形式之
          夫妻關係，被告顯已欠缺內心真愛。查被告之惡行雖
          未致原告得驗傷為請求離婚之依據，但被告造成原告
          精神上之負擔，顯已有民法第一千零五十二條第二項
          之重大事由且難以維持婚姻，為此原告據此請求離婚
          ，非無理由。
    （二）另衡諸原告與二名女兒彼此互為依賴之關係，及原告
          每月有近新台幣（下同）三萬餘元之薪資，及名下有
          無貸款負擔之房屋一棟之財產狀況，兩造所生長女丙
          ○○、次女丁○○由原告行使監護權，當最有利且合於子
          女最佳利益之考量。
    （三）對被告抗辯之陳述：
        １、被告於七十年間之月薪僅八千三百元，八十年之後
            才調為一萬九千元，扣除其平日開銷所剩無幾，何
            來二十年來都將薪水交給原告處理﹖而原告名下之
            不動產係原告出資及向胞姐借款所購，被告自身工
            作都無法確保，且薪資有限，何能努力賺錢存足房
            屋款﹖
        ２、被告非但未對子女盡照顧之責，且只有子女提出有
            關教育補助費用，竟惡言相向，致令子女與被告之
            關係疏離，故被告抗辯其對妻女之照顧，盡心盡力
            ，實屬空言。
        ３、被告指陳性生活需雙方情投意合，倘非原告配合，
            被告如何能獨立完成云云，惟被告所述係結婚之初
            之情狀，非近幾年之情況，近幾年來被告無端要求
            已對原告造成精神及心理之傷害。
        ４、另被告指原告個性外向，平時常外出找朋友唱歌、
            玩樂云云，然因被告每每強行要求原告不欲為之事
            ，歷經幾年後，心理之負擔非筆墨能形容，故只好
            將心力擺在工作，盡力扮演人母並教育子女，且因
            減少與被告之摩擦而工作晚歸，如此竟被視為平時
            常外出找朋友﹖
        ５、末就被告所辯原告未有三萬餘元之薪資一事說明之
            。查原告目前任職之處，每月薪資不只基本薪資一
            萬六千五百元，加上其餘之獎金，原告確有每月三
            萬餘元之收入，尤其原告名下之房屋確係自身省吃
            儉用之儲蓄及胞姐之援助所購置，非被告所陳不實
            之答辯。
  三、證據：提出戶籍謄本一件為證。
乙、被告方面：
  一、聲明：如主文所示。
  二、陳述：
    （一）原告訴請離婚之理由無非以被告未體諒原告努力工作
          後身心俱疲，貪戀夫妻魚水之歡，使原告造成精神上
          之負擔，有民法第一千零五十二條第二項之重大事由
          ，且難以維持婚姻云云。惟查：
        １、兩造係由戀愛而結婚，婚後相處和睦，並分別生下
            長女丙○○、次女丁○○，二十年來夫妻為維持家計，
            共同攜手連心一起打拼，期望開創美未來，兩造意
            見有時難免相左，但透過溝通，相互諒解及容忍，
            建立了尚美滿之家庭。
        ２、被告學有專長，擔任成衣裁剪工作，二十多年來努
            力工作，薪水都交給原告處理，存足自備款後購買
            目前登記在原告名下之不動產，當時原商議登記為
            被告名義，但原告擅自變更登記其名下，被告並未
            計較，迄今貸款並已還清。被告對妻女之照顧可謂
            盡心盡力，而原告個性較外向，剛烈，脾氣急躁，
            經常出外找朋友唱歌、打麻將，常至凌晨始回家，
            遇有事溝通不良，則吵鬧要自殺，被告則需費心安
            撫，深恐原告精神異常，尚且將原告送往療養院進
            行心理治療。
        ３、被告每日勞力工作，經常加班，又非天生異秉，只
            是過著正常之「性生活」，何況「性生活」乃美滿
            婚姻之一環，需夫妻雙方情投意合，歡喜甘願始能
            享受「魚水之歡」，倘非原告配合，被告如何能獨
            立完成﹖且既是「魚水之歡」，縱事後身體疲累，
            惟略事休息，即可恢復，絕不至造成原告精神上負
            擔，更不致原告所指之「惡行」。
        ４、最近幾年原告經常出國旅遊，與何人同遊，目的地
            為何國家及何時回國均未事先告知被告，使得被告
            每次都要到處打電話詢問找人，等原告平安回家，
            始能寬心，只因為被告深愛原告，且瞭解被告個性
            及脾氣，以及顧及孩子與家庭和樂，而未發怨言。
        ５、孰料，原告在與被告間無任何爭執或糾紛情況下，
            逕聘請自稱「律師」之人轉達原告欲與被告離婚之
            意，頃又接到原告起訴狀及鈞院開庭通知，使被告
            更加不解原因出在那裡﹖
    （二）原告另提及每月三萬餘元之薪資一事，更屬虛言，原
          告目前在臺北市雙園國民中學員工消費合作社上班，
          每月薪資一萬六千五百元，僅足供其個人開銷，不足
          繳付二個女兒之學費及生活費，而其名下之房屋乃被
          告辛苦二、三十年累積之儲蓄所購置，並非原告之能
          力所買，故原告除訴請離婚無
          理由外，請求兩造所生二女由其監護亦無理由。
    （三）目前登記原告名下之不動產，係於七十七年間購置，
          總價約一百五十五萬元，貸款五十萬元，自備款約一
          百零五萬元，自備款為被告之儲蓄、被告在臺南縣東
          山鄉農作之收入、以被告之父名義向東山鄉農會代款
          及訂屋後以原告名義跟會所得會款（死會款由被告繳
          納），均係被告所籌措，不容原告完全抹殺。
    （四）被告學有專長，七十年間每月之收入即有一萬一千餘
          元，所得全部交由原告處理，原告指被告於七十年之
          月薪僅八千三百元，根本與事實不符。
    （五）被告對妻女之照顧盡心盡力，除下班準時回家，接送
          補習上下課外，子女之教育費亦係由被告張羅，有額
          外收入即交由原告入帳充作子女教育基金，原告稱：
          只要子女提出有關教育補助費用，竟惡言對待云云，
          完全係虛言。
    （六）被告之生理正常，性功能並無障礙疾病，為此被告特
          別至臺北市中興醫院檢查睪丸脂醇值為「正常」，顯
          見原告指被告有性功能障礙疾病情狀乙節，亦屬虛構
          。
  三、證據：提出原告之扣繳憑單影本一紙、原告之員工薪資表
      影本二紙、存褶影本、付款明細影本、借款憑條影本各一
      份、被告之扣繳憑單影本一紙、支票影本一紙、診斷證明
      書影本一紙為證。
丙、本院依職權訊問證人即兩造之長女丙○○。
　　理　　由
一、按民法第一千零五十二條第二項規定：「有前項以外之重大
    事由，難以維持婚姻者，夫妻之一方得請求離婚。但其事由
    應由夫妻之一方負責者，僅他方得請求離婚」，準此，必須
    本條項所定之重大事由，係因可歸責於夫或妻一方之事由而
    發生，他方始得據以請求離婚（最高法院七十九年度台上字
    第一一○七號判決參照）。
二、查兩造係夫妻，現仍存續中，有原告提出戶籍謄本一件為證
    。又原告主張兩造結婚數年後常因細故爭吵，嗣彼此冷漠以
    對，原告為改善家庭生活而努力工作，對彼此關係不以為意
    ，全心寄託於工作，惟兩造關係非但未改善，反漸形疏離，
    且於原告努力工作期間，被告未體諒原告身心俱疲，反貪戀
    夫妻魚水之歡，幾番溝通未果，八十三年間被告得有性功能
    障礙疾病，更歸責於原告之一再拒絕，並強求原告作出非志
    願性之舉動，甚且抱怨原告難以配合，每每耗時甚鉅，以致
    造成原告睡眠不足致精神恍惚，痛苦難以形容，但被告竟將
    原告送往松山療養院進行心理醫療，兩造夫妻關係至此已難
    期待有任何意義，顯已有民法第一千零五十二條第二項之重
    大事由且難以維持婚姻之事實，非但為被告所否認，且並未
    提出任何證據加以證明，而本院依職權訊問之證人即兩造之
    長女丙○○係到庭證稱：據伊所知，父母親平常話就不多，二
    年多以前父母親還會一起出去，近兩年來就各走各的路，很
    少交談，母親則和妹妹一起睡覺，母親不願和父親同房睡覺
    的原因伊並不清楚，伊只知道父母親感情不是很好等語，可
    知由兩造長女之證詞，亦僅能推知兩造在近二年餘來因感情
    不佳，已分房睡覺，然並不能據以證明兩造間有原告主張前
    揭可歸責於被告之難以維持婚姻重大事由存在，則揆諸首開
    說明，原告訴請與被告離婚，為無理由，不應准許。原告離
    婚之訴既無理由，則其另請求兩造所生子女長女丙○○、次女
    丁○○由其監護，亦屬無據，應併予駁回。
三、本件事證已臻明確，兩造其餘攻擊防禦方法及被告所提出之
    證據，經本院斟酌後，認為均不足以影響本判決之結果，自
    無庸一一予以論駁，附此敘明。
四、據上論斷，原告之訴為無理由，依民事訴訟法第七十八條判
    決如主文。
　　
中　　華　　民　　國　　89　　年　　1 　　月　　28　　日
                                    臺灣板橋地方法院家事法庭
~B法　官　高文淵
右為正本係照原本作成。
如對本判決上訴，須於判決送達後二十日內向本院提出上訴狀。
中　　華　　民　　國　　89　　年　　2 　　月　　1 　　日
~B書記官　李錦輝
